【裁判字號】    97,訴,3521
【裁判日期】    970915
【裁判案由】    毒品危害防制條例
【裁判全文】
臺灣板橋地方法院刑事判決              97年度訴字第3521號
公  訴  人  臺灣板橋地方法院檢察署檢察官
被      告  甲○○
                    （另案於臺灣臺北監獄臺北分監執行中）
上列被告因違反毒品危害防制條例案件，經檢察官提起公訴（97
年度毒偵字第5526號），被告於準備程序中就被訴事實為有罪之
陳述，經本院合議庭裁定由受命法官獨任進行簡式審判程序，判
決如下：
    主  文
甲○○施用第一級毒品，累犯，處有期徒刑捌月。
    事  實
一、甲○○曾於民國89年間因施用毒品案件，經本院於同年4 月
    24日以89年度毒聲字第2763號裁定送觀察、勒戒後，認無繼
    續施用毒品傾向，於同年5 月16日釋放，於同年5 月23日執
    行期滿，經臺灣板橋地方法院檢察署檢察官於同年5 月26日
    以89年度毒偵字第3474號號為不起訴處分，又於92年間復因
    施用毒品案件，經本院於92年4 月22日以92年度毒聲字第12
    57號裁定送觀察、勒戒後，亦因無繼續施用毒品傾向，於92
    年7 月15日釋放，於92年7 月21日執行期滿，並經同署檢察
    官於92年7 月31日以92年度毒偵緝字第287 號為不起訴處分
    ，繼於93年間因違反毒品危害防制條例施用第一級毒品案件
    ，經臺灣臺北地方法院於93年8 月31日以93年度訴字第1029
    號判處有期徒刑6 月，於93年9 月20日確定，於93年11月10
    日易科罰金執行完畢，遞於96年間因違反毒品危害防制條例
    施用第一級毒品案件，經本院於96年12月11日以96年度訴字
    第3750號判處有期徒刑10月，於96年12月31日確定，再於96
    年間因違反毒品危害防制條例施用第一級毒品案件，經本院
    於97年1 月28日以96年度訴字第2053號判處有期徒刑1 年，
    減為有期徒刑6 月，於97年3 月7 日確定，後2 案更定其刑
    為有期徒刑1 年2 月，更於97年間因竊盜案件，經本院於97
    年6 月11日以97年度簡字第5090號判處拘役40日，於97年7
    月14日確定，現於臺灣臺北監獄臺北分監執行中。詎其不思
    悛悔，於前開觀察、勒戒執行完畢釋放後5 年內，猶基於施
    用第一級毒品海洛因之犯意，於97年5 月8 日中午12時許，
    在臺北縣蘆洲市○○街38巷19弄17號其住處，將第一級毒品
    海洛因摻入香菸內吸食，以此方式施用第一級毒品海洛因1
    次，旋於翌日下午5 時6 分許，在臺北縣蘆洲市○○○路19
    8 號後門防火巷內，為警查獲。
二、案經臺北縣政府警察局蘆洲分局報請臺灣板橋地方法院檢察
    署檢察官偵查起訴。
    理  由
一、程序方面：按除被告所犯為死刑、無期徒刑、最輕本刑為三
    年以上有期徒刑之罪或高等法院管轄第一審案件者外，於第
    一次審判期日前之準備程序進行中，被告先就被訴事實為有
    罪之陳述時，審判長得告知被告簡式審判程序之旨，並聽取
    當事人、代理人、辯護人及輔佐人之意見後，裁定進行簡式
    審判程序，刑事訴訟法第273 條之1 第1 項定有明文。經核
    ，本件被告甲○○所犯係死刑、無期徒刑、最輕本刑為三年
    以上有期徒刑以外之罪，其於準備程序中就被訴事實為有罪
    之陳述，經法官告知簡式審判程序之旨，並聽取公訴人、被
    告之意見後，本院爰依首揭規定，合議裁定由受命法官獨任
    進行簡式審判程序，合先敘明。
二、訊據被告就前揭事實，於警詢及本院審理時坦承不諱；又警
    方向其採集尿液檢體後，送由臺灣檢驗科技股份有限公司以
    酵素免疫分析法初步檢驗，並以氣相層析質譜儀法複檢，確
    有可待因（443ng/ml）及嗎啡（12390ng/ml）陽性反應，有
    該公司濫用藥物檢驗報告在卷可徵。按海洛因經注射或吸入
    人體後，約百分之80於24小時內自尿中排出，一般而言，尿
    液中能否驗出嗎啡陽性反應與其投與量、投與途徑、採尿時
    間、個人體質及檢測方法之靈敏度有關，國外曾有文獻報導
    注射6 毫克之海洛因鹽酸鹽，其代謝物嗎啡之平均可檢出時
    限約為26小時，業經行政院衛生署藥物食品檢驗局於81年9
    月8 日以藥檢1 字第8114885 號函述綦詳。查目前之尿液檢
    體毒品反應鑑驗方法，以氣相層析質譜儀法最為精確，並可
    排除服用藥物導致毒品偽陽性反應之可能性，再參諸海洛因
    係嗎啡經化學合成之半人工合成品，其毒性倍於嗎啡，其施
    打或吸食後，經人體代謝作用而分解成毒性較低之嗎啡，而
    於尿液中被檢測出，故吸食或施打海洛因或嗎啡在尿液中均
    以嗎啡形態被檢測出，此為本院職務上已知之事實，並經行
    政院衛生署藥物食品檢驗局上揭函文敘明無誤，且觀以目前
    一般常見施用之第一級毒品為海洛因，甚少或甚至未見有施
    用鴉片或嗎啡者，足徵被告施用之第一級毒品應為海洛因，
    堪為認定。茲本件被告尿液檢體經以氣相層析質譜儀法確認
    ，鑑出被告尿液確有嗎啡及可待因等陽性反應，是可確信被
    告於為警採集尿液檢體前約26小時內扣除為警查獲後被告不
    可能施用毒品期間內之某時，確曾施用第一級毒品海洛因。
    是足徵被告之自白，應與事實相符，堪為信取。
三、至被告辯稱：其於為警查獲時，曾主動告知其有施用毒品犯
    行，是與自首要件相符等語。按自首以對於未發覺之罪投案
    而受裁判為要件，如案已發覺，則被告縱有投案陳述自己犯
    罪之事實，亦祇可謂為自白，不能認為自首，最高法院26年
    上字第484 號判例意旨可資參照。查本件警方於前開時、地
    發覺被告與另一姓名、年籍不詳之男子形跡可疑，進而實施
    攔查，該男子趁機逃逸，被告則為警攔獲，經警查悉被告有
    多項毒品及竊盜案件前科，並詢問其所為何事，被告乃向警
    方表示係欲向逃逸男子購買第一級毒品海洛因，但尚未交易
    完成，嗣於警詢時，經警詢問其有無施用第一級毒品海洛因
    ，被告始供稱其施用方法及時、地等節，有警詢筆錄附卷可
    稽（參見偵查卷第4 頁至第5 頁），據此，足見被告雖曾供
    述自己之犯罪事實，然本件警方已於被告供述前，業因其毒
    品交易行為而對被告犯嫌有所發覺，故而，被告上揭供述，
    祗可謂自白，而與自首之要件未洽，附此敘明。
四、查被告前於89年間因施用毒品案件，經本院於同年4 月24日
    以89年度毒聲字第2763號裁定送觀察、勒戒後，認無繼續施
    用毒品傾向，於同年5 月16日釋放，於同年5 月23日執行期
    滿，經臺灣板橋地方法院檢察署檢察官於同年5 月26日以89
    年度毒偵字第3474號號為不起訴處分，又於92年間復因施用
    毒品案件，經本院於92年4 月22日以92年度毒聲字第1257號
    裁定送觀察、勒戒後，亦因無繼續施用毒品傾向，於92年7
    月15日釋放，於92年7 月21日執行期滿，並經同署檢察官於
    92年7 月31日以92年度毒偵緝字第287 號為不起訴處分，有
    臺灣高等法院被告前案紀錄表存卷可按，其於觀察、勒戒執
    行完畢釋放後5 年內，再犯本件施用第一級毒品之犯行，事
    證業臻明確，並堪認定，故應依法論科。
五、核被告所為，係犯毒品危害防制條例第10條第1 項之施用第
    一級毒品罪。衡情，其施用毒品應有持有該毒品之行為，惟
    其持有之低度行為，應為其施用之高度行為所吸收，不另論
    罪。查其前於93年間因違反毒品危害防制條例施用第一級毒
    品案件，經臺灣臺北地方法院於93年8 月31日以93年度訴字
    第1029號判處有期徒刑6 月，於93年9 月20日確定，於93年
    11月10日易科罰金執行完畢，有上述被告前案紀錄表在卷可
    徵，其於徒刑執行完畢後，5 年以內故意再犯本件有期徒刑
    以上之罪，是為累犯，應依刑法第47條第1 項規定，加重其
    刑。本院審酌其有前述其他犯罪紀錄，且有多次施用毒品前
    科，有上揭被告前案紀錄表附卷可據，是其素行欠佳，又其
    於受觀察、勒戒後，猶另萌施用毒品之犯意，再犯本罪，顯
    見其戒除毒癮之意志薄弱，且未衷心悛悔，漠視法令之禁制
    ，恣意濫用藥品，其行為甚為可訾，及施用毒品祗係戕害其
    自己身心，並無加害他人，兼衡其本件施用毒品種類、次數
    、犯罪動機、目的、手段、犯後態度等一切情狀，爰量處如
    主文所示之刑。
據上論斷，應依刑事訴訟法第273 條之1 第1 項、第299 條第1
項前段，毒品危害防制條例第10條第1 項，刑法第11條前段、第
47條第1 項，判決如主文。
本案經檢察官黃佳權到庭執行職務。
中    華    民    國    97    年    9     月    15    日
                  刑事第一庭    法  官  朱敏賢
以上正本證明與原本無異
如不服本判決，應於判決送達後10日內敘明上訴理由，向本院提
出上訴狀（應附繕本）。
                                書記官  李郁禎
中    華    民    國    97    年    9     月    15    日
附錄本案論罪科刑法條：
毒品危害防制條例第10條第1 項：
施用第一級毒品者，處六月以上五年以下有期徒刑。


司法院資訊處製作；財團法人民間司法改革基金會備份。
